【裁判字號】    90,訴,2404
【裁判日期】    901108
【裁判案由】    妨害自由
【裁判全文】
臺灣高雄地方法院刑事判決                          九十年度訴字第二四四號
    公  訴  人  臺灣高雄地方法院檢察署檢察官
    被      告  甲○○
右列被告因妨害自由案件，經檢察官提起公訴（九十年度偵字第八七五五號），本院
判決如左：
    主  文
甲○○以脅迫妨害人行使權利，處有期徒刑肆月，如易科罰金，以參佰元折算壹日。
西瓜刀壹把沒收。
    事  實
一、甲○○曾犯違反懲治盜匪罪條例案件，為法院判處有期徒刑十二年確定，八十四
    年間獲假釋出獄。九十年四月間經法院撤銷假釋，即將入獄執行殘刑。竟不知悔
    改，因憶及多年前其舅蘇慶南藉故解僱其弟，並懷疑蘇慶南在外說其壞話，乃思
    在執行殘刑前，尋找蘇慶南理論。旋於九十年四月二十七日十九時四十分許，委
    請不知情友人王文德，以機車載往高雄縣路竹鄉○○路一０四號（起訴書誤為五
    五號）蘇慶南住處。惟為恐發生不測及掩飾身分，亦隨身攜帶待西瓜刀一把及不
    具殺傷力之玩具手槍一枝、子彈二顆（起訴書誤為一顆）及安全帽、口罩、手套
    等物。王文德以機車搭載甲○○到蘇慶南住處前後離去，甲○○即先將玩具手槍
    及子彈放置於該屋外圍牆下（起訴書誤載為竹欉下），旋戴上安全帽及口罩蓋頭
    遮臉以防他人識破，並戴手套後以右手持西瓜刀，單獨繞至蘇慶南住宅後門，持
    刀割破紗門開啟後門，侵入該住宅（毀損、無故侵入住宅部分均未據告訴）欲尋
    找蘇慶南理論。蘇慶南之子蘇銘興、蘇銘賢見夜晚有人持刀侵入住宅，大驚之下
    乃自前門逃出屋外，適在屋外正準備騎車就醫之乙○○（蘇慶南之父）見狀，詢
    問蘇銘興之後，蘇銘興倉惶逃走，此時，甲○○因在屋內未尋得蘇慶南，亦自前
    門走出屋外，碰上乙○○，為順利逃離現場，竟趨前以右手持西瓜刀搭住乙○○
    肩膀，使乙○○不敢騎車前往就醫，而妨害其行使離去就醫之權利。甲○○左手
    撥打行動電話完畢後，即放開乙○○，走出該屋圍牆外，拾起玩具手槍、子彈，
    跑離現場，跑至距該屋六、七十公尺處之該新民路八十七號附近時，即持該玩具
    手槍朝地上擊發一槍洩憤，並將西瓜刀、安全帽、口罩及手套等工具丟棄於該新
    民路八十五巷附近之田園，再將玩具手槍丟棄於新民路五十五號後面龍虎檳榔攤
    前斜對面竹欉後逃逸。嗣於同年五月三日上午十一時三十分許，在高雄縣路竹鄉
    ○○村○○路二０九號，為警查獲，並經甲○○帶同至該丟棄地點，起獲西瓜刀
    、安全帽、口罩、手套、玩具手槍、子彈及彈殼等物。
    理  由
一、訊據被告甲○○對其於前揭時地，手持西瓜刀等物侵入蘇慶南住宅，欲找蘇慶南
    理論未著，於離去現場時，與其外公乙○○相遇後離去，旋於前開地點持玩據手
    槍擊發一槍之事實均坦承不諱，惟矢口否認有何妨害自由犯行，辯稱：伊外公問
    要做何事，伊說沒你的事，左手揮著叫外公進去，沒幾秒，外公就離開，伊就走
    了，並未持刀架住外公肩膀，沒有妨害自由云云。然查被告確有持刀搭住其外公
    乙○○肩膀，妨害乙○○離去就醫之事實，業據被害人乙○○在警訊時指述：「
    該名男子（指被告）當時挾持我，並未跟我說話，亦未說明有何企圖，只是右手
    拿刀搭著我的肩膀，一邊忙著打行動電話」、「當時我在屋外準備騎車外出就醫
    ..... 突然出現在我旁邊，並即時持刀之右手搭著我肩膀，另一方面忙著打行動
    電話，未曾說有何企圖，當行動電話通話時，即將我放開逃逸」等語在卷（九十
年四月二十七日警訊筆錄），復據證人蘇銘興在警訊時證述：我跑到屋外，看見
    該名男子（按即被告）持刀搭著我爺爺（即乙○○）的肩膀，另一方面忙著打行
    動電話，當通話中即將我爺爺放開逃逸等語屬實（九十年四月二十七日警訊筆錄
    ），參以該二人均為身歷其境之被害人、證人，而警訊當時因被告戴安全帽、口
    罩，並不知該名男子即係被告，其等對於甫發生不久之被害情狀，當無蓄意為誇
    大不實或惡意指控之必要，況被害人乙○○於九十年五月三日被告為警查獲後，
    即在警訊及偵查中一再表示可能是被告一時衝動，不提告訴及請求能從輕量刑等
    語在卷，是其在警訊時之指述當無故為不實指述之可能，自可信為真實。此外，
    復有證人王文德於警訊時之證述，及被告所有供犯罪所用之西瓜刀一枝，與非供
    犯罪所用之安全帽、口罩及手套等物扣按可佐，被告所辯，顯係事後卸責之詞，
    不足採信，罪證明確，犯行堪以認定。
二、核被告於被害人欲離去就醫之時，持刀搭住肩膀，施以脅迫，致妨害被害人就醫
    之所為，係犯刑法第三百零四條第一項之強制罪。公訴人認被告係犯同法第三百
    零二條第一項之剝奪他人行動自由罪，惟被告主觀上並無剝奪被害人行動自由之
    意思，客觀上僅短暫持刀搭住被害人肩膀，並非長時間持續限制行動或挾持被害
    人由外進入屋內控制行動自由（此由被害人乙○○、證人蘇銘興在警訊時所證並
    無被告持刀架住被害人由屋外進入屋內之事實即明），足見被告所為，尚非剝奪
    被害人行動自由甚明。公訴人所引法條尚有未恰，惟其社會基本事實並無不同，
    起訴法條應予變更，附此敘明。審酌被告已有事實欄所示犯罪前科，有臺灣高等
    法院被告全國前案紀錄表可憑，在假釋中不知謹慎行止，於被撤銷假釋後入獄前
    ，僅因懷疑舅父多年前曾有未盡如人意之言行，未查明是否有所誤會，即率爾持
    西瓜刀、戴手套、口罩、頭戴安全帽、攜帶玩具手槍等物，侵入舅父家中理論，
    完全不顧舅父與其家人可能遭受之驚嚇及感受，已無助於誤會之澄清或親情之維
    繫；於理論未果後，面對將赴醫院就醫之年邁外公，仍悍然持刀威脅、驚嚇，其
    悖於親情、倫理，尤屬不該，惟其犯後，在警訊時及偵審中均坦承當日大部分之
    行為，亦多次表示後悔之意，足見尚有悔悟之心，及其外公即被害人亦多次為被
    告求情，顯見被告尚非極惡之徒等一切情狀，爰量處如主文所示之刑，並諭知易
    科罰金之折算標準。扣案之西瓜刀一把係被告所有，供其犯罪所用之物，業據被
    告供明在卷，爰依法併予宣告沒收。至扣案之玩具手槍、子彈、彈殼、安全帽、
    口罩、手套等物，均係被告為前往蘇慶南住處理論所準備之物，其時被告尚無犯
    本罪之意圖，事後亦未持以犯本罪，顯非供犯罪所用或預備之物，爰不予宣告沒
    收，附此敘明。
據上論斷，應依刑事訴訟法第二百九十九條第一項前段、第三百條、刑法第三百零四
條第一項、第四十一條第一項、第三十八條第一項第二款、罰金罰鍰提高標準條例第
一條前段、第二條，判決如主文。
中      華      民      國      九十      年      十一      月    八    日
                                臺灣高雄地方法院刑事第一庭
                                    法  官  林水城
右正本證明與原本無異。
如不服本判決，應於判決送達後十日內，向本院提出上訴狀。
                                    書記官  蔡燦彬
中      華      民      國      九十      年      十一      月    八    日
附錄論罪法條
中華民國刑法第三百零四條
 (強制罪)
以強暴、脅迫使人行無義務之事或妨害人行使權利者，處三年以下有期徒刑、拘役或
三百元以下罰金。
前項之未遂犯罰之。


司法院資訊處製作；財團法人民間司法改革基金會備份。
